臺灣板橋地方法院刑事判決　　　　　　　100年度訴字第462號
公　訴　人　臺灣板橋地方法院檢察署檢察官
被　　　告　翁耀奎
選任辯護人　陳佳瑤律師
　　　　　　鄭佑祥律師
上列被告因脫逃案件，經檢察官提起公訴（100 年度偵字第1325
號），本院判決如下：
    主  文
翁耀奎公務員假借職務上之權力，縱放依法逮捕之人，處有期徒
刑參月，如易科罰金，以新臺幣壹仟元折算壹日。
    事  實
一、翁耀奎前於民國98年4 月間在臺北縣（現已改制為新北市）
    政府警察局海山分局江翠派出所（以下簡稱江翠派出所）擔
    任所長，係依法令從事於公務之人。於98年4 月27日22時35
    分許，江翠派出所副所長許明男偕同該所員警林品宏、劉健
    、吳明益，在臺北縣板橋市（現已改制為新北市板橋區○○
    ○路華江橋下執行取締酒後駕車勤務，適有時任臺北縣永和
    市（現已改制為新北市永和區）市民代表會副主席許鈞凱（
    所涉妨害公務犯行，另經本院以99年度簡字第9613號判處有
    期徒刑6 月，緩刑3 年確定）搭乘友人陳仁洲駕駛之車牌號
    碼6909-VG 號自小客車，行經該處而遭許明男等人攔查，許
    鈞凱見狀，為避免陳仁洲因酒後駕車遭警方開單告發或移送
    偵辦，乃下車出示證件表明其身分，仗其民意代表權勢，要
    求許明男不要對陳仁洲實施酒測，然為許明男所拒，許鈞凱
    竟基於妨害公務及侮辱依法執行職務公務員之犯意，明知許
    明男等人係依法執行職務之警員，仍當場以三字經辱罵許明
    男等人，且動手拉扯、推擠、踹踢員警，對於公務員依法執
    行職務時施以強暴，嗣經警將許鈞凱壓制扭送巡邏車內，並
    由劉健告知許鈞凱刑事訴訟法第95條規定之被告權利事項，
    依法逮捕許鈞凱，嗣因許鈞凱在巡邏車內不斷拍打車窗，並
    衝出巡邏車，許明男乃再次告知其已涉犯妨害公務及上揭法
    條規定之被告權利事項，並對許鈞凱上手銬，隨後派員將之
    帶回江翠派出所，並聯絡員警陳智煜、王宗勇2 人返所接辦
    許鈞凱妨害公務案件。翁耀奎在外聞訊後，隨即趕回江翠派
    出所，並觀看現場蒐證錄影光碟，其明知許鈞凱確有當場對
    依法執行職務之員警辱罵三字經，並出手推擠、踢踹員警等
    妨害公務行為，而遭許明男等人以現行犯加以逮捕，依法應
    解送檢察官偵辦，並無自行釋放之權力，然因顧及許鈞凱民
    意代表之身分，竟假借其擔任所長之權力，基於縱放人犯之
    故意，佯以許鈞凱行為應不構成妨害公務為由，指示將許鈞
    凱釋放，並向許明男道歉後，任由許鈞凱於翌（28）日凌晨
    1 時45分許離開江翠派出所，未依規定將許鈞凱移送予檢察
    官偵辦，以此方式縱放許鈞凱。嗣因媒體大幅報導此事，經
    臺灣板橋地方法院檢察署檢察官調閱當日蒐證錄影帶，始循
    線查悉上情。
二、案經臺灣板橋地方法院檢察署檢察官主動偵查起訴。
    理  由
壹、程序部分
一、按被告以外之人於偵查中向檢察官所為陳述，除顯有不可信
    之情況者外，得為證據，同法第159 條之1 第2 項定有明文
    。偵查中對被告以外之人（包括證人、鑑定人、告訴人、被
    害人及共同被告等）所為之偵查筆錄，或被告以外之人向檢
    察官所提之書面陳述，性質上均屬傳聞證據。惟現階段刑事
    訴訟法規定檢察官代表國家偵查犯罪、實施公訴，依法其有
    訊問被告、證人及鑑定人之權，證人、鑑定人且須具結，而
    實務運作時，檢察官偵查中向被告以外之人所取得之陳述，
    原則上均能遵守法律規定，不致違法取供，其可信度極高，
    職是，被告以外之人前於偵查中已具結而為證述，除反對該
    項供述得具有證據能力之一方，已釋明「顯有不可信之情況
    」之理由外，不宜以該證人未能於審判中接受他造之反對詰
    問為由，即遽指該證人於偵查中之陳述不具證據能力。查證
    人許明男於偵查中所為之陳述，業經具結，且無證據證明有
    受外力干擾及影響，並無顯不可信之情況，故證人許明男於
    偵查中向檢察官所為之證述，依前揭規定，自有證據能力。
二、刑事訴訟法第158 條之3 規定：「證人、鑑定人依法應具結
    而未具結者，其證言或鑑定意見，不得作為證據。」所謂「
    依法應具結而未具結者」，係指檢察官或法官依刑事訴訟法
    第175 條之規定，以證人身分傳喚被告以外之人（證人、告
    發人、告訴人、被害人、共犯或共同被告）到庭作證，或雖
    非以證人身分傳喚到庭，而於訊問調查過程中，轉換為證人
    身分為調查時，此時其供述之身分為證人，則檢察官、法官
    自應依本法第186 條有關具結之規定，命證人供前或供後具
    結，其陳述始符合第158 條之3 之規定，而有證據能力。若
    檢察官或法官非以證人身分傳喚，而以被告身分傳喚到庭為
    訊問時，其身分既非證人，即與「依法應具結」之要件不合
    ，縱未命其具結，純屬檢察官或法官調查證據職權之適法行
    使，當無違法可言。而前揭不論係本案或他案在檢察官面前
    作成未經具結之陳述筆錄，係屬被告以外之人於偵查中向檢
    察官所為之陳述，本質上屬於傳聞證據，基於保障被告在憲
    法上之基本訴訟權，除該被告以外之人死亡、身心障礙致記
    憶喪失或無法陳述、滯留國外或所在不明而無法傳喚或傳喚
    不到、或到庭後拒絕陳述等情形外，如已經法院傳喚到庭具
    結而為陳述，並經被告之反對詰問，前揭非以證人身分而在
    檢察官面前未經具結之陳述筆錄，除顯有不可信之情況者外
    ，依刑事訴訟法第159 條之1 第2 項，仍非不得為證據，惟
    應於判決內敘明其符合傳聞證據例外之理由（最高法院97年
    台上字第2175號判決意旨參照）。查另案被告許明男前於該
    案偵查中經檢察官以被告身分傳訊到庭（98年度偵字第1422
    5 號、98年度他字第2814號），其所為陳述雖未經具結，然
    許明男嗣於審理中以證人身分到庭陳述接受檢察官、被告翁
    耀奎及辯護人詰問，且其於偵查中之陳述亦查無顯有不可信
    之情況，揆諸上開說明，許明男於另案偵查中之陳述亦具有
    證據能力。
三、按被告以外之人於審判外向法官所為之陳述，得為證據，刑
    事訴訟法第159 條之1 第1 項定有明文。立法理由係認被告
    以外之人（含共同被告、共犯、被害人、證人等）於法官面
    前所為之陳述（含書面及言詞），因其陳述係在法官面前為
    之，故不問係其他刑事案件之準備程序、審判期日或民事事
    件或其他訴訟程序之陳述，均係在任意陳述之信用性已受確
    定保障之情況下所為，因此該等陳述應得作為證據。故證人
    即另案被告許明男在本院98年度訴字第1967號案件審理中，
    向法官所為之陳述，在其任意陳述之信用性無疑之情況下，
    其證述依法自具有證據能力。
四、按被告以外之人（包括證人、鑑定人、告訴人、被害人及共
    同被告等）於審判外之陳述雖不符刑事訴訟法第159 條之1
    至之4 等4 條之規定，而經當事人於審判程序同意作為證據
    ，法院審酌該言詞陳述或書面陳述作成時之情況，認為適當
    者，亦得為證據；當事人、代理人或辯護人於法院調查證據
    時，知有刑事訴訟法第159 條第1 項不得為證據之情形，而
    未於言詞辯論終結前聲明異議者，視為有前項之同意，同法
    第159 條之5 定有明文。立法意旨在於傳聞證據未經當事人
    之反對詰問予以核實，原則上先予排除。惟若當事人已放棄
    反對詰問權，於審判程序中表明同意該等傳聞證據可作為證
    據；或於言詞辯論終結前未聲明異議，基於尊重當事人對傳
    聞證據之處分權，及證據資料愈豐富，愈有助於真實發見之
    理念，且強化言詞辯論主義，使訴訟程序得以順暢進行，上
    開傳聞證據亦均具有證據能力。經查，被告、辯護人及檢察
    官於本院準備期日，除前開證據方法外，對於其餘經本院調
    查之證據方法均表示不爭執證據能力，復於審判期日就本院
    提示之該證據方法於言詞辯論終結前，均亦未就所調查之證
    據主張有刑事訴訟法第159 條第1 項不得為證據之情形，本
    院審酌上開證據亦無非法取供等不法情形，因認均有證據能
    力。
貳、得心證之理由
一、訊據被告翁耀奎矢口否認有何縱放人犯犯行，辯稱：伊是基
    於責任感，在休假期間得知辦公室被媒體包圍，所以返所協
    助處理，第一件事伊要瞭解狀況，就請同仁把錄影帶架設好
    並看過，當時洪振發也來所裡瞭解狀況，伊參酌洪隊長的意
    見，認為許鈞凱雖有罵三字經，但若當場同仁有受辱的感覺
    ，伊等就移送，如果沒有受辱的感覺就不移送，這是洪隊長
    的看法，並說所長也回來了，就請伊和副所長許明男研究是
    否構成，如果構成就移送，之後他就離開了，後來伊詢問在
    場4 位警員以瞭解狀況及有無受辱或不舒服的感覺，其等均
    表示沒有，伊再問許鈞凱於現場罵三字經後，警員有無問他
    是罵誰，其等說有問，但是許鈞凱沒有回答，伊參酌平時執
    行公務上對於處理妨害公務的原則，基於人權及證據上的考
    量，認為不構成犯罪，許明男也沒有表示不同的意見，就去
    處理了，伊處理這件案子的時候沒有個人或其他因素考量，
    且伊也沒有在案發現場，帶人回來的也是許明男，伊是參考
    許明男的反應，至於現場的情形是不是這樣伊也不清楚等語
    ，辯護人則辯稱：(1)依據警員許明男、吳明益、劉健、林品
    宏於98年4 月30日所做之報告，載明其等係依據行政執行法
    第37條第1 項第1 款及警察職權行使法第20條第1 項第3 款
    規定，為保護酒醉之許鈞凱安全，故對之上手銬予以管束等
    語，可知許明男等警員並非依據刑事訴訟法現行犯規定逮捕
    許鈞凱；(2)被告當日在外休假，舉凡公文批示或簽呈核章等
    職務都是由副所長許明男全權代理，就算被告當時因為本案
    而返回派出所瞭解案情，但被告並非銷假上班，於當日勤務
    表未更改情況下，被告沒有指揮或監督之權限，被告並無亦
    無權指示、命令許明男將許鈞凱釋放；況一般刑事案件之偵
    辦，派出所警員對於依法逮捕拘禁之人是否依規定移送分局
    或解送檢察官偵辦，無須經派出所所長核示，派出所所長縱
    有提出案情分析或法律見解，對於承辦案件之警員並不具拘
    束力，倘許明男認定許鈞凱涉犯妨害公務罪嫌重大，本其職
    務上之權限，自有權依規定解送檢察官偵辦，無須受被告分
    析意見之拘束或取得被告同意之必要，況被告所提法律評價
    非屬全然無據，毫無信服之餘地，許明男既未向被告表達反
    對意見，亦未提出任何質疑，而釋放許鈞凱，顯見本案自始
    至終即非由被告全權處理，關於釋放許鈞凱而不予移送之決
    定亦非由被告作成，證人許明男於本院審理中證述係由被告
    指揮辦理本案云云，顯與事實不符，況本案係許明男命令警
    員吳明益解開許鈞凱之手銬，並命吳明益製作工作紀錄簿等
    情，業據證人吳明益於本院審理中證述明白，顯見證人許明
    男上揭證述係事後推諉卸責之詞，洵不足採；(3)許明男於另
    案提出之當日派出所監視錄影光碟畫面翻拍照片，係許明男
    刻意擷取對己有利之畫面，並自行加入許明男之主觀認知及
    臆測文字，無法客觀顯示派出所內辦案經過及彼此互動情形
    ，亦無法證明被告確有主導後續釋放許鈞凱之各項工作之進
    行，況當日吳明益固將其製作之工作紀錄簿向被告進行報告
    ，然此係警察機關之報告紀律所為之程序，亦即警察機關將
    報告分主官、值勤、業務管理等三線，基於內部控管要求，
    警政署要求各單位主官或主管對於轄下發生重大、敏感或媒
    體關注事項需於第一時間瞭解狀況並協助處理，避免情事惡
    化及衍生不良影響，故吳明益僅係盡其報告紀律之義務向被
    告報告，而被告當日返所係基於職責協助與輿情危機處理，
    並提供相關建議，對於許鈞凱犯行成立與否之建議並無拘束
    力可言；(4)被告係基於法之確信，認許鈞凱並無妨害公務或
    公然侮辱犯行，始向許明男提出分析及建議，主觀上並無縱
    放許鈞凱之犯意云云。經查：
（一）許明男與林品宏、劉健、吳明益等警員於上揭時間、地點
      共同執行取締酒後駕車勤務時，因許鈞凱之友人陳仁洲酒
      後駕車為許明男當場攔停，同車之許鈞凱要求許明男免予
      對陳仁洲實施酒測，遭許明男拒絕，許鈞凱乃當場以三字
      經辱罵許明男，且動手拉扯、推擠、踢踹員警，經警將許
      鈞凱壓制扭送巡邏車內，劉健並告知許鈞凱刑事訴訟法第
      95條規定之被告權利事項，許鈞凱復於巡邏車內不斷拍打
      車窗，且衝出巡邏車，許明男乃再次告知許鈞凱涉犯妨害
      公務罪嫌及前揭規定之被告權利事項後，對許鈞凱上手銬
      ，並派員將之帶回江翠派出所，另聯絡員警陳智煜、王宗
      勇2 人返所承辦許鈞凱妨害公務案件等情，分據證人許明
      男、吳明益、劉健於本院審理中、證人許鈞凱於偵查中、
      證人陳智煜、王宗勇於本院98年度訴字第1967號被告許明
      男縱放人犯案件審理中證述明白（本院卷第127-130 、14
      1 、148-149 頁、98年度他字第2814號卷第39-40 頁、98
      年度蒞字第13647 號卷第49-50 頁）；又本院勘驗現場蒐
      證錄影光碟，認：(1)於錄影帶顯示為42分57秒時，許鈞凱
      有出腳踢許明男之動作，似未踢中，許明男向旁走數步，
      許鈞凱再出手推許明男，許明男稱「你不要這樣子喔」、
      「不要動手」等語，於43分12秒時，許鈞凱似有以腳踢許
      明男之動作，身旁黑色外套男子欲將許鈞凱帶離該處，警
      員則一再陳稱「公然侮辱」，嗣許鈞凱稱「你就照沒關係
      ，幹你娘」，並邊往違規車輛方向走去，此時警員站在許
      鈞凱後方，並繼續陳稱「公然侮辱」、「我在執行公務喔
      」、「帶回去」、「他對我醮」（台語）等語，於43分50
      秒時，許鈞凱遭警員面向橋下柱子壓制，並帶入巡邏車內
      。(2)於45分48秒時，警員劉健站立於巡邏車外，並向許鈞
      凱告知：「你現在涉嫌公然侮辱，你有權保持沈默，無需
      違背你的意思為陳述，你可以申請辯護律師，這是你的權
      利，我現在告知你」(3)於56分23秒時，許鈞凱欲下車，許
      明男將許鈞凱壓回車內，並稱「你坐好」、「你別再醮了
      」（台語），於57分50秒時，許明男稱：「我現在執行公
      務，你已經妨害公務了，你可保持沈默，無需違背你的意
      思為陳述，可請律師，可請求調查有利的證據，我現在依
      法逮捕你，妨害公務」，於58分29秒時，許鈞凱仍執意下
      車，警方將許鈞凱壓制於地上，並上手銬等情，有本院勘
      驗筆錄1 份在卷可參（本院卷第63-64 頁），另有江翠派
      出所98年4 月27日勤務分配表1 份、臺北縣政府警察局舉
      發違反道路交通事件通知單各1 份在卷可佐（98年度他字
      第2814號卷第12-14 、23頁），足認許鈞凱確有辱罵警員
      ，並對於依法執行職務之員警行強暴行為，故許明男等警
      員認定許鈞凱涉犯妨害公務，經告知刑事訴訟法第95條規
      定之被告權利後，加以逮捕，許鈞凱自屬警方依刑事訴訟
      法以許鈞凱為妨害公務現行犯逮捕之人。
（二）至許明男、吳明益、劉健、林品宏於98年4 月30日製作之
      報告中，固記載：許某因酒意甚濃，言語失序，在現場隨
      意繞行，因執行地點係環河道路之快車道，顯有安全之虞
      ，為保護其安全乃將許某送至巡邏車休息，許某上車後，
      隨意舞動手腳，拍打車窗，為避免許某行為失控，導致身
      體受傷，甚至衝出路面，有安全上之顧慮，即依據行政執
      行法第37條第1 項第1 款及警察職權行使法第20條第1 項
      第3 款規定：「警察依法留置、管束人民，有自殺、自傷
      或有自殺、自傷之虞，於必要時，得對之使用警銬或其他
      經核定之戒具」，由副所長對許某上銬予以管束並通報所
      內值班同仁支援一部巡邏車到場，由警員吳明益、劉健護
      送許某至派出所保護管束等語（98年度他字第2814號卷第
      25頁），然許鈞凱於現場確有辱罵三字經並拉扯、推擠、
      踢踹許明男之行為，並分經警員劉健、許明男告知許鈞凱
      涉犯妨害公務及刑事訴訟法第95條之被告權利事項，詳如
      前述，前揭報告卻漏未提及上情，且未說明警員若係依據
      前揭行政執行法、警察職權行使法將許鈞凱留置、管束，
      何需告知許鈞凱相關被告權利事項，加以證人許明男於本
      院審理中已證稱：當初督導組通知伊等去做訪談紀錄、寫
      職務報告，伊當時因為被告告訴伊許鈞凱沒有構成妨害公
      務，只能以行政執行法和警察職權行使法管束，所以伊等
      依照所長的分析來寫報告的等語（本院卷第132 頁），堪
      信上揭報告係事後為迴避相關行政責任所製作，且與事實
      不符，自難採信，辯護人依據上揭報告而辯稱許鈞凱並非
      警員依法逮捕之人云云，顯不可採。
（三）被告於98年4 月27日原係休假在外，然因聽聞此事並知悉
      記者聚集於派出所，遂返回江翠派出所，先與許明男等人
      共同觀看現場蒐證錄影光碟後，召集現場值勤警員吳明益
      、劉健等人詢問現場情形及員警有無受侮辱之感覺後，認
      定許鈞凱雖有口出三字經，但並非針對警員，且在場警員
      表示並無感覺名譽受辱之情，故許鈞凱之行為未構成妨害
      公務罪一情，業據證人許明男、吳明益、劉健於本院審理
      中證述明白（本院卷第128 、143 、149 頁），又一般員
      警辦理人犯移送案件必須製作刑事陳報單、破獲通報單等
      文件，該文件均需經由所長閱覽核可後，蓋上所長之職名
      章，方得移送地檢署偵辦一節，亦據證人許明男、吳明益
      於本院審理中證述在卷（本院卷第131-132 、145 頁），
      顯見身為派出所所長之被告係有決定是否移送或釋放許鈞
      凱之權力，而許鈞凱案件依許明男原先決定，應由其通知
      返所之員警陳智煜、王宗勇全權偵辦後續許鈞凱妨害公務
      案件之製作筆錄及移送等事宜，然被告返所後，卻改變原
      本偵辦方向，反而令員警播放蒐證錄影光碟，並召集現場
      員警詢問相關案情，自行認定許鈞凱行為不構成妨害公務
      之權力，堪認被告返所後，已以其身為派出所所長之權力
      ，指揮調度偵辦許鈞凱案件，若被告仍在休假中，僅係返
      所協助處理輿情、掌握案情，自無上揭指揮重新調查之權
      。辯護人雖另辯稱被告雖有返所，但並無銷假程序，故被
      告並未行使其所長職權云云，然所謂銷假程序，只是警察
      機關基於內部行政管考所定之程序，與警察人員是否實質
      上已執行其職權並無必然關連，警察人員於認為必要之情
      況下，縱行政上未辦理銷假手續，自仍可執行其職務上行
      為，此由證人即時任臺北縣政府警察局海山分局局長陳永
      利於本院審理中證稱：在長官召回等情況下，並非一定得
      等到行政銷假後，警員方能進行職務等語益明（本院卷第
      154 頁），故辯護人上揭辯詞，尚難採信。
（四）被告嗣後確有指示釋放許鈞凱一節，業據證人許明男於本
      院審理中證稱：被告說這個案子有爭議，就由他來處理，
      之後伊就沒有參與了；被告先上去看許鈞凱，後來又下來
      看錄影帶，之後請同仁去對許鈞凱酒測，酒測之後他的看
      法和伊不一樣，他就說這個案子他來處理；伊在一樓看到
      被告請吳明益寫工作紀錄簿，寫完之後被告就請許鈞凱在
      工作記錄簿上簽名，並請他的友人帶他離開等語（本院卷
      第128 、132 、133 頁），並有酒精測試單、江翠派出所
      員警工作紀錄簿節本各1 份附卷可參（98年度他字第2814
      號卷第17、20頁），參以許明男既已通知員警陳智煜、王
      宗勇返所續行偵辦許鈞凱妨害公務案件，顯示其偵辦該案
      之決心，自無事後又改變見解認定許鈞凱所為未構成妨害
      公務，而自行主導釋放許鈞凱之理，足信證人許明男上揭
      證述被告返所後，許鈞凱案件已交由被告指揮等語，非無
      所據，另依據許明男於本院98年度訴字第1967號被告許明
      男涉犯縱放人犯案件中，提出之派出所內監視錄影畫面翻
      拍照片共60幀（98年度蒞字第13647 號卷第95-124頁），
      其中照片編號24顯示被告上2 樓，照片編號26-28 顯示被
      告自2 樓步行下1 樓，吳明益跟隨在後亦下樓，照片編號
      31-34 顯示被告與吳明益談話後，吳明益旋坐在1 樓辦公
      位置書寫工作紀錄簿，照片編號36-39 顯示員警張家銘、
      張正傑上2 樓對許鈞凱作酒測，嗣後下樓將測試紙交予巡
      佐吳永福，吳永福旋走向所長室，照片編號41-45 照片顯
      示許明男自2 樓將許鈞凱帶下來，被告則走向許鈞凱與之
      談話，照片編號46-49 顯示被告走到警員吳明益桌旁觀看
      吳明益製作工作紀錄簿，許鈞凱跟隨在後，其後許鈞凱及
      其友人則轉往副所長室等候，照片編號50-52 顯示被告彎
      腰查看吳明益書寫內容，許明男站在其身旁，吳明益寫完
      後起身至服務台拿印臺，照片編號54-60 則顯示被告前往
      副所長辦公室，許鈞凱、吳明益旋自副所長辦公室先後步
      出，許鈞凱離開派出所，吳明益則手拿文件前往被告辦公
      室。由上開翻拍照片可推知當日吳明益跟隨被告下樓，並
      與之談話後，旋坐在辦公位置書寫工作紀錄簿，嗣後吳永
      福於取得許鈞凱酒測單後，亦係前往被告辦公室向被告報
      告，被告並有多次查看吳明益製作工作紀錄簿之情形，許
      鈞凱離開後，吳明益則將工作紀錄簿拿至被告辦公室向之
      報告，此均足認被告於當日已實質掌握偵辦許鈞凱案件進
      度，經核與證人許明男上揭證述許鈞凱案件已交由被告指
      揮辦理等語相符，堪信本案確係由被告指示釋放許鈞凱。
      辯護人雖辯稱吳明益只是基於警察機關之報告紀律所為之
      程序而向被告報告偵辦情形云云，然又辯稱被告當時尚在
      休假中，並未執行其職務云云，則警員吳明益又豈有向休
      假中、未執行所長職權之被告報告案件偵辦進度之必要，
      辯護人上揭辯詞顯然矛盾，尚難採信。
（五）被告雖亦提出當日監視錄影畫面翻拍照片13幀（本院卷第
      202-208 頁），證明許明男亦有於吳明益製作工作紀錄簿
      時，亦站立於旁觀看，然觀以該照片，僅顯示許明男有觀
      看吳明益製作工作紀錄簿之情，然無指示吳明益應如何書
      寫之動作或相關行為，且依據內政部警政署編印之妨害公
      務案件作業程序章，許明男已將妨害公務之嫌犯許鈞凱帶
      回派出所，身為執勤員警之許明男已不得再參與偵辦許鈞
      凱案件，詳如後述，故難認本案係許明男指示吳明益撰寫
      工作紀錄簿並釋放許鈞凱。至證人吳明益雖於本院審理中
      證稱；後來許明男上來叫伊去寫工作記錄簿，伊說要寫工
      作記錄簿？許明男說對，因為要讓許鈞凱離開了，伊說那
      樓上沒有人顧，許明男說沒有關係，他在樓上顧，把許鈞
      凱手銬解開，因為手銬是許明男的，所以順便把手銬還給
      許明男，伊就將鑰匙交給許明男，下樓寫工作紀錄簿云云
      ，然此業據證人許明男於偵查中所否認（100 年度偵字第
      1325號卷第12-13 頁），況依證人吳明益上揭證述，其受
      許明男指示填寫工作紀錄簿，衡情，填寫完畢後自應交付
      許明男閱覽核可，惟關於如何交付許明男核閱一節，證人
      吳明益於本院審理中初證稱：伊寫的時候被告有在旁邊看
      ，但沒有說什麼，之後伊拿到2 樓給許明男看，之後再給
      許鈞凱簽名等語；嗣經公訴人以上揭監視錄影畫面翻拍照
      片中並無證人吳明益拿工作紀錄簿至2 樓之情，證人吳明
      益乃改稱：伊有上2 樓，後來伊又從2 樓和許明男一起把
      許鈞凱帶下樓，並且在一樓的義工位置附近讓許鈞凱簽名
      等語；再經公訴人以上揭監視錄影畫面翻拍照片並未顯吳
      明益有與許明男一起將許鈞凱帶下樓一節詰問證人吳明益
      ，其又改稱：可能是伊記錯了，許鈞凱應該是許明男帶下
      樓的；應該是在義工位置附近要讓許鈞凱簽名的時候同時
      將工作紀錄簿給許明男看等語（本院卷第145-146 頁），
      其前後供述不一，且與前揭監視錄影畫面翻拍照片顯示之
      員警間互動情形不符，堪認證人吳明益上揭證述應係事後
      迴護被告之詞，尚難據以為被告有利之認定。
（六）證人洪振發、吳明益雖於本院審理中均證稱許鈞凱案件係
      由許明男指揮辦理云云（本院卷第138 、144 頁），然證
      人洪振發為上揭認定之原因，係因許鈞凱為許明男帶回派
      出所之人，又證人洪振發固於案發後有到派出所協助處理
      媒體問題，然未久即離開派出所，並未全程在場，此據證
      人洪振發於本院審理中證述明白（本院卷第138-139 頁）
      ，則證人洪振發既未全程在場，自難對於許鈞凱妨害公務
      案件究係由被告或許明男指揮辦理有全盤之認識，則其因
      主觀認定許鈞凱為許明男帶回派出所之人，而證述許明男
      為真正指揮偵辦許鈞凱案件之人云云，尚難採信為真正；
      另證人吳明益則係以當時所長休假，故認許鈞凱案件應係
      許明男負責指揮偵辦，此據證人吳明益於本院審理中證述
      在卷（本院卷第144 頁），然被告當時雖在休假中，但已
      返所，並實際進行許鈞凱案件之指揮調查等行為，顯已參
      與該案，詳如前述，足認證人吳明益上揭證述，容有誤會
      ，自難以其上揭證述認定被告並非實際指揮辦理許鈞凱案
      件之人，附此敘明。
（七）辯護人雖辯稱被告係本於法律之確信，而認定許鈞凱之行
      為未構成妨害公務，故被告並無縱放人犯之主觀犯意云云
      ，然按刑事訴訟法第92條第2 項規定「司法警察官、司法
      警察逮捕現行犯者，應即解送檢察官。」被告為派出所所
      長，對上揭規定自然知之甚詳，而許明男在被告返所後，
      已明白告知係以現行犯逮捕許鈞凱一節，業據證人許明男
      於本院審理中證述明確（本院卷第134 頁），且被告於觀
      看現場蒐證光碟後，更能清楚查知許鈞凱確有口出三字經
      並動手拉扯、推擠、踢踹員警之行為，許明男、劉健等人
      業向許鈞凱告知其涉犯妨害公務，並宣讀刑事訴訟法規定
      之被告權利事項，詳如前述，在在顯示許明男等警員並非
      依據行政執行法、警察職權行使法規定對酒醉之許鈞凱行
      使留置、管束，而係依刑事訴訟法規定，以許鈞凱為妨害
      公務現行犯加以逮捕，依法自應解送檢察官偵辦，司法警
      察官或司法警察已無權力予以釋放，然被告卻無視上開事
      實，佯以許鈞凱之行為尚未成立妨害公務，未予解送檢察
      官偵辦，反予釋放，其有縱放許鈞凱之犯意，已甚明確，
      辯護人上揭辯詞自難採信。
（八）依內政部警政署編印之「警察機關分駐（派出）所常用勤
      務執行程序彙編」妨害公務案件處理程序，分駐（派出）
      所作業內容（四）規定：應指派非當事員警製作筆錄。另
      作業流程圖顯示執勤員警負責確認犯行、將嫌犯帶所，之
      後由備勤員警製作逮捕通知書及筆錄、將嫌犯、案卷移送
      分局偵查隊、填寫工作紀錄簿，此有內政部警政署100 年
      8 月4 日警署刑偵字第1000145643號函暨所附妨害公務案
      件處理程序文件1 份附卷可稽（本院卷第119-120 頁）。
      許明男當日係帶隊執行路檢勤務，屬執勤員警，其於確認
      許鈞凱有妨害公務犯行，並將之逮捕帶回派出所後，依上
      開規定，通知由備勤員警陳智煜、王宗勇接手並負責嫌犯
      移送之事宜，故許明男將嫌犯許鈞凱帶回派出所後，其責
      任已了，自無再參與偵辦許鈞凱案件之必要，而被告返所
      後，已接辦許鈞凱案件後續偵查事宜，並釋放許鈞凱等情
      ，業已詳述如前，則已無偵辦權限之許明男既無決定釋放
      許鈞凱之權，縱其於被告決定釋放許鈞凱時，未表明其反
      對之意思，亦難認其與被告間就縱放人犯許鈞凱，有犯意
      聯絡或行為分擔，附此敘明。
（九）綜上，足認被告確有縱放警方依法逮捕之人犯許鈞凱之情
      ，被告與辯護人上揭辯詞，均無足採。本案事證明確，被
      告犯行堪以認定，應予依法論科。
二、核被告翁耀奎所為，係犯刑法第134 條前段、第162 條第1
    項之公務員假借職務上之權力縱放人犯罪。起訴書雖認被告
    涉犯刑法第163 條第1 項之罪，惟按「刑法第163 條第1 項
    所定公務員縱放職務上依法逮捕拘禁之人或便利其脫逃之罪
    ，係指公務員對於職務上依法逮捕拘禁之人，於其逮捕拘禁
    中，故意縱放或便利其脫逃而言，若其所縱放或便利脫逃者
    並非在其職務上逮捕拘禁之中，則其人縱係依法逮捕拘禁之
    人，仍與該罪之構成要件不符，祇能論以同法第162 條之罪
    」，最高法院70年度臺上字第7036號判決可資參照。經查，
    被告縱放之人犯許鈞凱，係許明男依其職務所逮捕之人，非
    被告於職務上依法逮捕之人，而被告與許明男間並無縱放人
    犯之共同正犯關係，詳如前述，故被告亦無刑法第31條之適
    用，揆諸前揭說明，難認被告有何縱放其職務上依法逮捕之
    人之犯行，公訴人上揭認定容有誤會，惟其基本社會事實同
    一，本院爰變更起訴法條，併此敘明。又被告利用其擔任臺
    北縣政府警察局海山分局江翠派出所所長之權力，縱放業遭
    依法逮捕之人犯許鈞凱，應依刑法第134 條前段規定加重其
    刑。爰審酌被告前無犯罪紀錄，素行良好，有臺灣高等法院
    被告前案紀錄表1 份在卷可參，其身為警察人員，於偵辦許
    鈞凱妨害公務案件，本應即時解送檢察官處理，竟僅因許鈞
    凱之身分特殊，擅自釋放人犯，損害司法公正性，影響一般
    民眾對於檢警機關之信任，所為顯有不當，兼衡其犯罪動機
    、目的、手段、被告並未因此獲取任何財物或利益及其犯罪
    後未坦承犯罪之態度等一切情狀，量處如主文所示之刑，並
    諭知易科罰金之折算標準。
據上論斷，應依刑事訴訟法第299 條第1 項前段、第300 條，刑
法第162 條第1 項、第134 條前段、第41條第1 項前段，判決如
主文。
中    華    民    國   100    年    10    月    5     日
                  刑事第十四庭  審判長法  官  陳信旗
                                      法  官  劉正偉
                                      法  官  俞秀美
上列正本證明與原本無異。
如不服本判決，應於判決送達後10日內敘明上訴理由，向本院提
出上訴狀 (應附繕本) ，上訴於臺灣高等法院。其未敘述上訴理
由者，應於上訴期間屆滿後20日內向本院補提理由書「切勿逕送
上級法院」。
                                      書記官  謝怡貞
中    華    民    國   100    年    10    月    6     日
附錄本案論罪科刑法條全文：
中華民國刑法第134條
公務員假借職務上之權力、機會或方法，以故意犯本章以外各罪
者，加重其刑至二分之一。但因公務員之身分已特別規定其刑者
，不在此限。
中華民國刑法第162條
縱放依法逮捕拘禁之人或便利其脫逃者，處 3 年以下有期徒刑
。
損壞拘禁處所械具或以強暴脅迫犯前項之罪者，處 6 月以上 5
年以下有期徒刑。
聚眾以強暴脅迫犯第 1 項之罪者，在場助勢之人，處 5 年以上
 12 年以下有期徒刑；首謀及下手實施強暴脅迫者，處無期徒刑
或 7 年以上有期徒刑。
前三項之未遂犯罰之。
配偶、五親等內之血親或三親等內之姻親，犯第 1 項之便利脫
逃罪者，得減輕其刑。